【裁判字號】    91,訴,1654
【裁判日期】    920331
【裁判案由】    重傷害
【裁判全文】
臺灣高雄地方法院刑事判決                        九十一年度訴字第一六五四號
    公  訴  人  臺灣高雄地方法院檢察署檢察官
    被      告  乙○○
右列被告因重傷害案件，經檢察官提起公訴（九十一年度偵字第一０八００號），本
院判決如左︰
    主  文
乙○○使人受重傷，處有期徒刑年拾月；扣案之菜刀壹把沒收。
    事  實
一、乙○○無正當職業，經常前往其舅舅丙○○位在高雄市前金區○○○路一０八號
    十二樓之二之住處飲酒。詎乙○○於民國九十一年五月二十五日晚間七、八時許
    ，又邀同友人甲○○、丁○○前往該處喝酒，嗣於該日晚間十一時許，已因飲酒
    過量而處於對外界事務知覺理會及判斷能力減弱之精神耗弱狀態，適丙○○返家
    見狀遂出言訓誡乙○○只顧喝酒卻不找工作等語，乙○○因此心情不佳，竟明知
    猛力以菜刀揮砍人體四肢將造成他人重傷之結果，仍基於重傷害之故意，持菜刀
    一把，快速強力向丙○○之左足掌部砍下，致丙○○左足掌部受有深約三公分
    、長約十公分之呈平整切斷面傷口，左足蹠趾骨間完全截斷，且喪失跑、跳、蹲
    、跪等機能效用，而使丙○○受重傷。
二、案經高雄市政府警察局新興分局移送臺灣高雄地方法院檢察署檢察官偵查起訴。
    理  由
一、訊據被告對於上開時地持菜刀砍殺被害人丙○○，致丙○○左足掌部受有深約三
    公分、長約十公分之呈平整切斷面傷口，左足蹠趾骨間完全截斷，且喪失跑、跳
    、蹲、跪等機能效用而受重傷等事實，並不加以否認，然辯稱：其並非故意要使
    丙○○受重傷，當時是因為丙○○一直責罵，又因酒醉才這麼做等語。
  (一)經查，被告係使用切滷菜所用之菜刀一刀砍斷被害人丙○○之左足掌，此不僅有
    扣案之菜刀一支可憑，且有被害人丙○○之診斷證明書、高雄醫學大學附設中和
    紀念醫院九十一年九月二十五日（九一）高醫附秘字第二五九０號函各一件附卷
    可稽。由被害人丙○○之傷勢係呈平整一刀切斷，應為高度銳利度之刀器快速強
    力切砍肇致等情，亦有高雄醫學大學附設中和紀念醫院上開函文在卷可查。由被
    害人所受傷勢狀況觀之，可見被告揮刀之時，當用力甚猛，否則不至造成被害人
    丙○○平整一刀切斷之傷口。
  (二)次查，被告係因被害人丙○○出言嘮叨而心生不滿乙節，不僅被害人丙○○於本
    院審理中自承，當天因為又看見被告在喝酒才又罵他等語，且有當天在場之證人
    甲○○於本院審理中所證稱：「我有聽到被害人（指丙○○）唸被告，．．．被
    告當時一口氣喝了二、三杯高梁酒，我們在與被害人聊天時，被告頭低低的，後
    來被告才突然拿起刀砍向丙○○，砍的時候被告有罵髒話，．．．看他（指被告
    ）喝酒的樣子可以知道心情很不好」等語，可資佐證，而證人丁○○亦證稱：「
    被害人（指丙○○）一進來就說我們怎們又在喝酒，我有聽到被害人在唸被告，
    說他怎麼都在喝酒，不去找工作」、「當天被告並不多話，被害人來之前我們還
    有在聊天，但他來之後，因為他開始罵被告，所以被告沒有再吭聲」等語。由上
    開情狀觀之，被告因被害人丙○○指責其喝酒不找工作而心生不滿，產生致被害
    人丙○○於重傷之故意甚明，況被告於持刀砍向被害人丙○○之足掌時，尚口出
    穢語，益徵被告案發當時對被害人丙○○相當不滿，始揮刀砍向被害人丙○○，
    更可見被告有致人於重傷之故意。
  (三)再查，被告於九十一年五月二十六日凌晨二時三十二分許，固經高雄市政府警察
    局新興分局員警檢測酒精濃度結果為零點六四ＭＧ＼Ｌ，此有酒精檢測表一紙在
    卷可查。依國內外研究報告指出，一般認為呼氣濃度與血液酒精濃度的比值為一
    ：二０００，故將呼氣酒測值零點六四ＭＧ＼Ｌ換算成血液酒精濃度為百分之零
    點一二八，即為一二八ＭＧ＼ＤＬ。當血中酒精濃度達一００至一九九ＭＧ＼Ｄ
    Ｌ時，自主運動功能即顯笨拙、運動失調、說話有點不清楚、心智運作功能下降
    、判斷力變差、情緒波動大，可能出現無法自我抑制、放縱的行為，陣發性的行
    為失控、注意不集中等。但就慢性飲酒之個案而言，其酒精耐受度可能明顯不同
    。以上開酒測值估算，若非長期酗酒者而言，其行為應已明顯失去協調動作的功
    能，已不宜駕車及從事需集中注意力的工作，且可能情緒變動大，容易有失控、
    欠缺判斷力的行為出現等情，有高雄市立凱旋醫院九十一年九月十九日高市凱醫
    勒字第○九一○○○四六五六號函一件在卷可查。而被告復於本院審理中自承其
    有時每天喝酒，有時二、三天喝一次等語。對照上開函文所載，以被告當時之血
    液酒精濃度及其經常飲酒之習慣，案發當時並係持菜刀一刀即砍下被害人丙○○
    之左足掌來看，被告當時至多僅有情緒波動大、判斷力變差及無法自我抑制等情
    形，對於其意識層面之故意問題，尚無影響，至多影響責任能力層次之控制能力
    ，並考量應否減輕其刑而已。是被告抗辯其因酒醉而欠缺故意，實乃事後卸責之
    詞，洵非足採。
  (四)又查，被害人丙○○上開傷勢，經復健約三至六個月，殘肢穩定後應可裝具部分
    足矯正鞋輔助其走路功能，但跑跳蹲跪功能仍將有部分限制乙節，亦有高雄醫學
    大學附設中和紀念醫院九十一年七月二十九日（九一）高醫附秘字第二０七七號
    函一件附卷可稽。綜上所述，被告故意使丙○○受重傷等事實，罪證明確，其犯
    行已堪認定。
二、核被告所為，係犯刑法第二百七十八條第一項之重傷罪。另按精神耗弱人之行為
    得減輕其刑，刑法第十九條第二項定有明文，而刑法上之心神喪失與精神耗弱，
    應依行為時精神障礙程度之強弱而定，如行為時之精神，對於外界事務全然缺乏
    知覺理會及判斷作用，而無自由決定意思之能力者，為心神喪失，如此項能力並
    非完全喪失，僅較普通人之平均程度顯然減退者，則為精神耗弱，最高法院著有
    二十六年渝上字第二三七號判例可資參照。查被告經高雄市立凱旋醫院鑑定結果
    ，認其於九十一年五月二十五日晚間十一時左右有飲酒，持續下去有飲酒過量以
    致酒精中毒之現象，被告於持刀砍被害人時是處於精神耗弱之程度等情，有該院
    九十二年二月十四日高市凱醫成字第○九一○○○四九一二號函附之精神鑑定書
    一件在卷可稽。是本院認被告行為時之精神狀況受酒精影響，自我控制能力減弱
    、判斷力亦受損，已達精神秏弱之程度，屬精神秏弱之人，爰依刑法第十九條第
    二項規定，減輕其刑。爰審酌被告並無前科，此有臺灣高等法院被告全國前案紀
    錄表一件在卷可查，可見其素行非惡，且與被害人丙○○為舅甥關係，因飲酒而
    不耐於丙○○之指責等犯罪動機，及考量其已與被害人丙○○達成和解，有和解
    書一件在卷可查，並已表示悔改之意，犯後態度亦屬良好等一切情狀，量處如主
    文所示之刑。又扣案之菜刀一把，係被告所有供本件犯罪所用之物，爰依刑法第
    三十八條第一項第二款之規定宣告沒收，併此敘明。
據上論斷，依刑事訴訟法第二百九十九條第一項前段，刑法第二百七十八條、第十九
條、第三十八條第一項第二款，判決如主文。
本案經檢察官張啟祥到庭執行職務。
中    華    民    國    九十二    年      三      月        三十一      日
    臺灣高雄地方法院刑事第七庭
                                      法  官  汪  怡  君
右為正本，係照原本作成，證明與原本無異。
如不服本判決，應於送達後十日內，向本院提出上訴狀。
                                      書記官  李  梅  芬
中    華    民    國    九十二    年      四      月          一        日


司法院資訊處製作；財團法人民間司法改革基金會備份。
